最　高　行　政　法　院　裁　定
                                     100年度裁字第1597號
上  訴  人　康阿田
          　康阿忠
被 上訴 人　宜蘭縣三星鄉公所
代　表　人　劉燉亮
上列當事人間耕地三七五租約事件，上訴人對於中華民國100年2
月24日臺北高等行政法院99年度訴字第2184號判決，提起上訴，
本院裁定如下：
　　主  文
上訴駁回。
上訴審訴訟費用由上訴人負擔。
　　理  由
一、按對於高等行政法院判決之上訴，非以其違背法令為理由，
    不得為之，行政訴訟法第242條定有明文。依同法第243條第
    1項規定，判決不適用法規或適用不當者，為違背法令；而
    判決有同條第2項所列各款情形之一者，為當然違背法令。
    是當事人對於高等行政法院判決上訴，如依行政訴訟法第24
    3條第1項規定，以高等行政法院判決有不適用法規或適用不
    當為理由時，其上訴狀或理由書應有具體之指摘，並揭示該
    法規之條項或其內容；若係成文法以外之法則，應揭示該法
    則之旨趣；倘為司法院解釋或本院之判例，則應揭示該判解
    之字號或其內容。如以行政訴訟法第243條第2項所列各款情
    形為理由時，其上訴狀或理由書，應揭示合於該條項各款之
    事實。上訴狀或理由書如未依此項方法表明，或其所表明者
    與上開法條規定不合時，即難認為已對高等行政法院判決之
    違背法令有具體之指摘，其上訴自難認為合法。
二、上訴人與出租人陳魏寶雲間，就位於宜蘭縣三星鄉○○段10
    2、102-1、103及112地號土地（下稱系爭耕地）訂有租約字
    號：三地行字第43號之耕地三七五租約（下稱系爭租約）。
    系爭租約於民國97年12月31日期滿，上訴人依耕地三七五減
    租條例第20條規定向被上訴人申請續訂租約，出租人亦依同
    條例第19條第2項規定申請收回系爭耕地。被上訴人經審酌
    上訴人及其配偶與同設一戶之直系血親親屬96年度所得、支
    出資料，核計其收支總額為正數新臺幣（下同）447,152元
    ，尚無同條例第19條第1項第3款所定「出租人因收回耕地，
    致承租人失其家庭生活依據者」之情形，故以99年5月5日鄉
    民字第0990006492號函准出租人收回自耕（下稱原處分），
    並駁回上訴人續訂租約之申請。上訴人不服，提起訴願，經
    訴願決定駁回，遂提起行政訴訟請求：訴願決定及原處分均
    撤銷，被上訴人應作成准予上訴人續訂系爭耕地租約之處分
    。經原審判決駁回。
三、本件上訴人對於高等行政法院判決上訴，主張：出租人陳魏
    寶雲在系爭土地之鄰地並非自任耕作或委託耕作，而係出租
    予訴外人陳水蓮耕作，故出租人並不能自任耕作，應不得收
    回耕地，原審認系爭耕地得由出租人收回，適用法規顯有違
    誤，而上開上訴人主張原審未記載於判決理由項下，亦屬判
    決不備理由之違背法令。又陳魏寶雲亦向被上訴人申請收回
    其出租予訴外人陳水蓮、陳錫榮之耕地，惟經被上訴人否准
    並准予由承租人續租6年，顯見該耕地自非陳魏寶雲自任耕
    作或委託代耕之自耕地，然於本件卻認陳魏寶雲主張收回自
    耕有據，被上訴人顯濫用裁量權，原審亦有判決理由矛盾之
    違法等語。惟查，原判決業已敘明：所謂出租人不能自任耕
    作，乃指出租人本身無自任耕作之能力而言，苟有此能力，
    縱不自任耕作，而為維持一家之生活直接經營耕作者，亦難
    謂為「不能自任耕作」；系爭耕地出租人陳魏寶雲已提出「
    出租人自任耕作切結書」，且被上訴人並派員前往陳魏寶雲
    所有鄰近地段土地（宜蘭縣冬山鄉○○○段1498地號等）訪
    查，確認陳魏寶雲確有自任耕作，堪認陳魏寶雲有自耕能力
    ；況所謂出租人之自任耕作，並不以人力親自實施耕作為限
    ，為農業科技化及企業化經營之自行耕作或委託代耕者亦屬
    之；而陳魏寶雲既已在鄰近地段土地自任耕作，至少亦具有
    農業科技化及委託代耕之能力；至陳魏寶雲向被上訴人申請
    收回其出租予訴外人陳水連、陳錫榮（耕地三七五租約字號
    ：三地尚字第146號）之宜蘭縣三星鄉○○段233、234、235
    、257及258地號自任耕作，經被上訴人認出租人因收回耕地
    將致承租人失其家庭生活依據，有耕地三七五減租條例第19
    條第1項第3款情形為由，而駁回陳魏寶雲之申請，並准由承
    租人續訂租約6年，顯見上訴人之情形與陳水連、陳錫榮之
    情形不同，自不得比附援引等情。上訴意旨雖以該判決違背
    法令為由，惟核上訴狀所載內容，或係重述其在原審業經主
    張而為原判決摒棄不採之陳詞，或係就原審取捨證據、認定
    事實之職權行使事項，指摘其為不當，或係就原審所為論斷
    ，泛言原判決不備理由或理由矛盾，而未具體表明原判決究
    竟有如何合於不適用法規或適用不當、或有行政訴訟法第24
    3條第2項所列各款之情形，尚難認為已對原判決之如何違背
    法令有具體之指摘。依首揭規定及說明，應認其上訴為不合
    法，應予駁回。
四、據上論結，本件上訴為不合法。依行政訴訟法第249條第1項
    前段、第104條、民事訴訟法第95條、第78條、第85條第1項
    前段，裁定如主文。
中　　華　　民　　國　　100　 年　　6　　 月　　30　　日
                    最高行政法院第三庭
                        審判長法官　黃　璽　君
                              法官　楊　惠　欽
                              法官　吳　東　都
                              法官　陳　金　圍
                              法官　蕭　惠　芳

以  上  正  本  證  明  與  原  本  無  異
中　　華　　民　　國　　100　 年　　7　　 月　　1　　 日
　　　　　　　　　　　　　　　書記官　彭　秀　玲